【裁判字號】    98,訴,1352
【裁判日期】    981120
【裁判案由】    偽證
【裁判全文】
臺灣高雄地方法院刑事判決              98年度訴字第1352號
公  訴  人  臺灣高雄地方法院檢察署檢察官
被      告  乙○○
                    （另案於高雄第二監獄執行中）
上列被告因偽證案件，經檢察官追加起訴（98年度蒞追字第31號
），被告於準備程序為有罪之陳述，本院合議庭裁定由受命法官
獨任進行簡式審判程序，判決如下：
    主  文
乙○○犯偽證罪，累犯，處有期徒刑肆月。
    事  實
一、乙○○前於民國95年間因竊盜案件，經本院以95年度簡字第
    7400號判處有期徒刑3 月確定，復於96年間因竊盜案件，經
    本院以96年度易字第964 號判處有期徒刑1 年確定，上開2
    罪，經本院以96年度聲減字第6824號裁定減為1 月又15日、
    6 月，應執行有期徒刑7 月確定，嗣於97年10月10日縮刑期
    滿執行完畢。詎仍不知悔改，明知陳韋銘與其共同意圖為自
    己不法之所有，基於搶奪之犯意聯絡，(一)於98年5 月5 日晚
    間9 時55分許，由乙○○騎乘機車後載陳韋銘，行經高雄巿
    新興區○○○路87號前，趁劉雪惠甫進入車牌號碼XG-9999
    號自小客車內欲發動引擎，不及防備之際，由陳韋銘開啟該
    車右前車門，搶奪放置在右前座位之手提袋1 只（內含現金
    約新臺幣〈下同〉10,000元、消費卷面額約10,000元、外幣
    、信用卡、機車保險卡、鑰匙等物），得手後即由乙○○騎
    乘機車載離現場，並在乙○○位於高雄市三民區○○○路11
    0 號6 樓之住處朋分得款。(二)復於98年5 月9 日晚間11時許
    ，由乙○○騎乘機車後載陳韋銘，行經高雄巿三民區○○○
    路36巷25弄前，趁徐宏芬甫將車牌號碼4050-FA 號自小客車
    停妥欲下車，不及防備之際，由陳韋銘開啟該車右前車門，
    搶奪放置在右前座位之皮包及手提袋各1 只（內含現金約6,
    500 元、SONY牌T10 型數位相機、身分證、健保卡、信用卡
    、會員卡、借書證、及汽機車之駕照、行照、保險卡等物）
    ，得手後即由乙○○騎乘機車載離現場，並在乙○○上開住
    處朋分得款。竟基於偽證之犯意，於98年6 月17日10時11分
    許，在臺灣高雄地方法院檢察署98年度偵字第14808 號搶奪
    案件檢察官訊問時，以證人身份供前具結後，就陳韋銘有無
    參與上開搶奪犯行此一與案情有重要關係之事項，虛偽證稱
    「真的不是他（陳韋銘）沒錯，如果是他（陳韋銘）我就認
    了，這一條判下去又沒有多久，我也都承認了。」、「他（
    陳韋銘）真的不是和我出去的那一個。」，足生損害於國家
    刑罰權之正確行使，並於其所虛偽陳述之陳韋銘被訴上開搶
    奪案件裁判確定前自白。
二、案經臺灣高雄地方法院檢察署檢察官簽分偵查起訴。
    理  由
一、按本件被告乙○○所犯係死刑、無期徒刑、最輕本刑為3 年
    以上有期徒刑以外之罪，其於準備程序就前揭被訴事實為有
    罪之陳述，經受命法官告知簡式審判程序之旨，並聽取其與
    公訴人之意見後，本院認無不得或不宜改依簡式審判程序進
    行之情形，爰依刑事訴訟法第273 條之1 第1 項規定，裁定
    本件由受命法官獨任進行簡式審判程序，合先敘明。
二、上開犯罪事實，業據被告乙○○於本院審理中坦承不諱，核
    與證人劉雪惠、徐宏芬於警詢中、證人即共同被告陳韋銘於
    偵查中之證述情節相符（見警一卷第16至21頁，偵一卷第81
    頁），並有搜索扣押筆錄、扣押物品目錄表、贓物認領保管
    單在卷可稽（見警一卷第29、32至34、54至55頁），且有臺
    灣高雄地方法院檢察署98年度偵字第14808 號98年6 月17日
    偵訊筆錄及證人結文、上開偵訊錄音光碟勘驗筆錄、本院98
    年度訴字第1225號刑事判決書在卷可稽（見偵一卷第39至43
    頁，本院卷第23至25、27至36頁），足認被告前開任意性自
    白與事實相符，本件事證明確，被告犯行堪以認定，應依法
    論科。
三、按刑法上之偽證罪，為形式犯，不以結果之發生為要件，一
    有偽證行為，無論當事人是否因而受有利或不利之判決，均
    不影響其犯罪之成立，而該罪所謂於案情有重要關係之事項
    ，則指該事項之有無，足以影響於裁判之結果者而言（最高
    法院71年度臺上字第8127號判例意旨參照）。查被告於臺灣
    高雄地方法院檢察署98年度偵字第14808 號搶奪案件檢察官
    訊問時，虛偽證稱與其共同為上開搶奪犯行之人並非陳韋銘
    ，自足以影響於裁判之結果，此不因法院最終未予採信該等
    證述而有異。是核被告乙○○所為，係犯刑法第168 條之偽
    證罪。
四、又被告有事實欄所述之前科紀錄及執行情形，此有臺灣高等
    法院被告前案紀錄表在卷可佐（見本院卷第9 至18頁），其
    於受有期徒刑之執行完畢後5 年以內故意再犯本件有期徒刑
    以上之罪，為累犯，應依刑法第47條第1 項之規定，加重其
    刑。另被告於98年8 月11日偵查及98年11月6 日本院準備程
    序中均自白其偽證犯行，此有上開偵訊及準備程序筆錄在卷
    可佐（見偵一卷第81頁，本院卷第39頁），斯時陳韋銘被訴
    之搶奪案件（即本院98年度訴字第1225號），尚未確定，此
    有陳韋銘臺灣高等法院全國前案簡列表附卷可憑（見本院卷
    第55至57頁），並經本院核閱該案卷宗無訛，是被告於所虛
    偽陳述之上開案件裁判確定前自白犯罪，應依刑法第172 條
    規定減輕其刑。被告有前開刑之加重及減輕事由，應依刑法
    第71條第1 項規定，先加後減之。爰審酌被告明知證人具結
    之據實陳述義務及偽證罪之刑罰效果，猶於偵查中作證時就
    案情有重要關係之事項為虛偽陳述，其所為足以影響司法審
    判權行使之正確性，妨害司法之公正性，並增加訴訟資源之
    浪費，惟念及被告於本院準備程序中坦承犯行，已見悔意，
    態度尚可等一切情狀，量處如主文所示之刑。
五、至檢察官追加起訴書所載被告基於偽證之單一犯意，復於98
    年7 月2 日11時40分許檢察官偵查中所為虛偽證述之犯罪事
    實，業經公訴檢察官於本院準備程序中當庭減縮該部犯罪事
    實（見本院卷第39頁），本院自毋庸就該部分加以裁判，併
    此敘明。
據上論斷，應依刑事訴訟法第273 條之1 第1 項、第284 條之1
、第299 條第1 項前段，刑法第168 條、第172 條、第47條第1
項，判決如主文。
本案經檢察官甲○○到庭執行職務。
中    華    民    國    98    年    11    月    20    日
                  刑事第七庭  法  官  林依蓉
以上正本證明與原本無異。
如不服本判決應於收受送達後10日內向本院提出上訴書狀，並應
敘述具體理由；如未敘述上訴理由者，應於上訴期間屆滿後20日
內向本院補提理由書（均須按他造當事人之人數附繕本）「切勿
逕送上級法院」。
中    華    民    國    98    年    11    月    20    日
                              書記官  邱靜銘
附錄本判決論罪科刑之法條：
刑法第168 條
於執行審判職務之公署審判時或於檢察官偵查時，證人、鑑定人
、通譯於案情有重要關係之事項，供前或供後具結，而為虛偽陳
述者，處7 年以下有期徒刑。


司法院資訊處製作；財團法人民間司法改革基金會備份。
